臺北高等行政法院判決　　　　　　　　　　　　　　　九十年度訴字第五○○二號
　　　　　　　　　　　　　　　.
　　原　　　告　宜蘭食品工業股份有限公司
　　代　表　人　甲○○董事長.
　　訴訟代理人　丁○○
　　被　　　告　經濟部智慧財產局
　　代　表　人　陳明邦部長）.
　　訴訟代理人　丙○○
　　參　加　人　五惠食品廠股份有限公司
　　代　表　人　乙○○
　　訴訟代理人　戊　○
右當事人間因商標異議事件，原告不服經濟部中華民國九十年六月五日經（九○）訴
字第○九○○六三一二一九○號訴願決定，提起行政訴訟，本院判決如左：
  　主  文
原告之訴駁回。
訴訟費用由原告負擔。
　　事  實
一、事實概要：參加人五惠食品廠股份有限公司於民國八十八年二月十一日以「天天
    開心」商標作為其註冊第一○三一○九號「五惠開心及圖」正商標之聯合商標，
    指定使用於當時商標法施行細則第四十九條所定商品及服務分類表第二十九類之
    果醬、花生醬、海苔醬、蜜餞等商品，向被告申請註冊，經被告准列為審定第八
    七七三○三號聯合商標。嗣原告以該審定聯合商標有違商標法第三十七條第十二
    款之規定，對之提起異議，案經被告審查，以九十年三月二十七日中台異字第八
    八七二三四號商標異議審定書為異議不成立之處分。原告不服，提起訴願，遭決
    定駁回，遂提起行政訴訟。本院於九十一年五月十四日開庭行準備程序，經原、
    被告陳述意見後，認有使參加人獨立參加訴訟之必要，爰裁定命其參加本件被告
    之訴訟。
二、兩造聲明：
    (一)原告聲明：
      (1)請求撤銷原處分及訴願決定。
      (2)請求撤銷審定第八七七三○三號「天天開心」第二十九類商標之審定。
      (3)訴訟費用由被告負擔。
    (二)被告聲明：如主文所示。
三、兩造之爭點：參加人申請註冊第八七七三○三號「天天開心」聯合商標（如附圖
    一），是否與原告所註冊第七三○九一○號「浪味仙開心」、第七三六六六七號
    「旺旺開心」、第七三六六六八號「旺仔開心」（如附圖二）之商標構成近似？
　　(一)原告主張：
      (1)商標法施行細則第十五條第一項明文規定：商標圖樣之近似，以具有普通知
        識經驗之購買人，於購買時施以普通所用之注意，有無混同誤認之虞判斷之
        。故商標近似與否，係就兩標章主要部分於外觀上、讀音上、觀念上有一項
        足以引起大眾混同誤認之虞，即為近似之商標。系爭商標「天天開心」與原
        告所有之註冊商標「浪味仙開心」、「旺仔開心」及「旺旺開心」系列商標
        之「開心」一詞完全相同已構成近似，故就普通知識經驗之一般人，於消費
        時施以普通之注意，即有混同誤認之虞。而被告與訴願機關卻認定系爭商標
        之文字組合與原告所有註冊之商標不近似實不合法理。
      (2)又系爭商標指定使用於第二十九類蜜餞、瓜子、醬菜等商品，與原告註冊商
        標所指定使用之瓜子、蜜餞、泡菜等商品係屬同類，據商標法第七十七條準
        用第三十七條第十二款「相同或近似於他人同一商品或類似商品之註冊商標
        者」不得申請註冊之規定，系爭商標不但在外觀文字上完全引用原告商標「
        開心」二字（僅加註「天天」一無意義之詞作為商標）且申請指定使用商品
        亦與原告引證之註冊商標所指定使用品項雷同，此舉已違反商標法對近似商
        標不得申請註冊之規定，而被告逕行審定原告所提之商標異議不成立，實令
        人難以誠服。今原告為表彰自己營業之商品，確具使用意思，欲專用其商標
        已依法申請註冊，並領有註冊證，且亦投入相當之財力、物力、人力創造高
        品質之商品以符合消費所需，今被告不顧原告持有商標專用權及可能造成消
        費者混淆誤認之權益，逕行裁定異議不成立，實有阻礙工商企業正常發展之
        虞。
    (二)被告主張：
      (1)商標異議案件，依商標法施行細則第四十條第一款規定，應適用異議審定時
        之規定，合先陳明。
      (2)商標圖樣「相同或近似於他人同一商品或類似商品之註冊商標者」，不得申
        請註冊，固為本件商標異議審定時商標法第三十七條第十二款所明定。惟其
        適用應以兩造商標圖樣構成相同或近似為前提要件。而判斷兩商標圖樣近似
        與否，以具有普通知識經驗之商品購買人，於購買時施以普通所用之注意，
        有無混同誤認之虞以為斷，復為同法施行細則第十五條第一項所明定。又商
        標在外觀、觀念或讀音方面有一近似者，始為近似之商標。查本件系爭審定
        第八七七三○三號「天天開心」聯合商標圖樣，與據以異議之註冊第七三○
        九一○號「浪味仙開心」、第七三六六六八號「旺仔開心」、第七三六六六
        七號「旺旺開心」等商標圖樣相較，二者固均有相同之中文「開心」二字，
        惟後者所書列之中文「浪味仙開心」、「旺仔開心」、「旺旺開心」等組合
        文字，予人寓目觀感顯為整體構成之系列商標文字態樣，尚難割裂視之，致
        與前者之「天天開心」四字相較，二者所表達之意義各異，整體而言，異時
        異地隔離觀察，無論於外觀、觀念及讀音連貫唱呼間予人印象顯有不同，非
        不可加以區分、辨識；況「開心」二字為消費者習知之文字，國內廠商以之
        作為標章圖樣之一部分申准註冊者不在少數，而本件參加人亦早於六十七年
        間即以之作為商標圖樣之一部分申准註冊使用於果醬商品，列為註冊第一○
        三一○九號「五惠開心及圖」商標，亦即本件系爭聯合商標之正商標圖樣，
        從而系爭聯合商標之申請註冊，客觀上實難謂有使相關消費者與原告聯想而
        產生混同誤認之虞，應非屬構成近似之商標，自無首揭法條規定之適用。綜
        上論述，被告原處分，洵無違誤。
    (三)參加人主張：系爭商標為橫式排列，據以異議之商標為直式排列，且前者主要
      部分為「天天」，後者主要部分為「旺旺」，故二者非屬近似商標。
　　理  由
一、按商標圖樣「相同或近似於他人同一商品或類似商品之註冊商標者」，不得申請
    註冊，為本案異議審定時商標法第三十七條第十二款所明定。而衡酌商標是否近
    似，以具有普通知識經驗之購買人，於購買時施以普通所用之注意，有無混同誤
    認之虞判斷之，同法施行細則第十五條第一項亦定有明文。
二、查本件被告略以：系爭審定第八七七三○三號「天天開心」聯合商標圖樣，與據
    以異議之註冊第七三○九一○號「浪味仙開心」等商標圖樣整體相較，無論於外
    觀、觀念及交易連貫唱呼間予人印象顯有不同，非不可加以區分、辨識，應非屬
    構成近似之商標等理由，而為異議不成立之處分。原告不服，提起訴願，遭決定
    駁回，遂提起本件行政訴訟。其主張略以：系爭聯合商標圖樣完全引用據以異議
    商標圖樣上之中文「開心」二字，僅加註無意義之「天天」一詞，故兩商標已構
    成近似，且所指定使用之商品係屬同類，就普通知識經驗之消費者，於消費時施
    以普通之注意，即有混同誤認之虞，系爭商標自不應准予註冊，請求撤銷原處分
    及訴願決定，並撤銷原商標審定公告云云。
三、經查，系爭聯合商標圖樣，與據以異議之註冊第七三○九一○號「浪味仙開心」
    商標、第七三六六六八號「旺仔開心」及第七三六六六七號「旺旺開心」商標之
    圖樣，固均有中文「開心」二字，惟據以異議商標圖樣上之「浪味仙開心」、「
    旺仔開心」及「旺旺開心」等組合文字，予人寓目觀感顯為整體構成之系列商標
    文字態樣，尚難割裂視之，其與系爭聯合商標圖樣上之中文「天天開心」相較，
    二者所表達之意義各異，異時異地隔離觀察，無論於外觀、觀念及交易連貫唱呼
    間予人印象顯有不同，尚非不可加以區分、辨識；況本件參加人五惠食品廠股份
    有限公司甚且早於六十七年間即以中文「開心」二字作為商標圖樣之一部分申准
    註冊第一○三一○九號「五惠開心及圖」商標（即系爭聯合商標之正商標），指
    定使用於乾鮮、淹漬、冷凍果蔬及其罐裝製品暨應屬本類之其他一切商品，而據
    以異議商標申准註冊則係其後八十五年間之事，則「開心」二字顯非原告所得專
    用。是以，系爭聯合商標之申請註冊，客觀上實難謂有使相關消費者與原告之據
    以異議商標產生混淆誤認之虞，二者自非屬構成近似之商標，尚無首揭法條規定
    之適用。從而，被告所為本件異議不成立之處分，並無違誤，訴願決定予以維持
    ，亦無不合。原告訴請撤銷原處分、訴願決定及原審定公告，核無理由，應予駁
    回。
據上論結，本件原告之訴為無理由，依行政訴訟法第九十八條第三項前段，判決如主
文。
中　　華　　民　　國　　　九十一　　年　　　七　　　　月　　　三　　　　日
                           臺 北 高 等 行 政 法 院  第二庭
           　　　　　　　　　　　　　　　　　審判長 法　官  徐瑞晃
           　　　　　　　　　　　　　　　　　　　　 法　官  吳慧娟
           　　　　　　　　　　　　　　　　　　　　 法　官  李得灶
右為正本係照原本作成。
如不服本判決，應於送達後二十日內向本院提出上訴狀並表明上訴理由，如於本判決
宣示後送達前提起上訴者，應於判決送達後二十日內補提上訴理由書（須按他造人數
附繕本）。
中　　華　　民　　國　　  九十一　　年　　　七  　　　月　　  九    　　日
            　　　　　　　　　　　　　　    　      書記官  陳清容
